【裁判字號】    94,建,229
【裁判日期】    950126
【裁判案由】    給付承攬報酬等
【裁判全文】
臺灣臺北地方法院民事判決               94年度建字第229號
原      告  甲○○
訴訟代理人  邵華律師
被      告  富筆有限公司
法定代理人  丙○○
被      告  乙○○
            丁○○
共      同
訴訟代理人  李振燦律師
複代理人    陳志誠律師
            郭瓔滿律師
上列當事人間給付承攬報酬等事件，本院於中華民國九十五年一
月十三日言詞辯論終結，判決如下：
    主  文
原告之訴及假執行之聲請均駁回。
訴訟費用由原告負擔。
    事實及理由
壹、程序方面：
一、按訴狀送達後，原告不得將原訴變更或追加他訴。但有下列
    各款情形之一者，不在此限：一、被告同意者。二、請求之
    基礎事實同一者。三、擴張或減縮應受判決事項之聲明者。
    四、因情事變更而以他項聲明代最初之聲明者。五、該訴訟
    標的對於數人必須合一確定時，追加其原非當事人之人為當
    事人者。六、訴訟進行中，於某法律關係之成立與否有爭執
    ，而其裁判應以該法律關係為據，並求對於被告確定其法律
    關係之判決者。七、不甚礙被告之防禦及訴訟之終結者。民
    事訴訟法第255條第1項定有明文。查原告於起訴狀送達後，
    追加被告應連帶賠償68,800元部分，因該基礎事實均為被告
    裝潢工作物是否有瑕疵，故揆諸首開第二款規定，應予准許
    。又查原告雖於最後言詞辯論期日始提出其精神上慰撫金之
    法條依據包括民法第227條第2項（按應為民法第227條之1)
    ，被告乃表示不同意原告為訴訟標的之追加，惟查本件爭點
    之一乃於系爭裝潢工程是否有瑕疵之不完全給付，是以就債
    務不履行之有無之認定，自可判斷原告是否因此而受精神上
    之損害，原告此部分之追加，當不甚妨礙被告及訴訟之終結
    ，揆諸首開第7款規定，亦應准許。
二、又按解散之公司，於清算範圍內，視為尚未解散。公司法第
    25條定有明文。查被告富筆有限公司（下簡稱富筆公司）雖
    於94年2月25日本件起訴前為解散之登記，惟查清算人丙○
    ○於94年11月10日向本院呈報清算人，進行清算程序，尚未
    清償完結等情，業據本院依職權調取本院94年度司字第875
    號呈報清償人事件卷宗核閱屬實（見卷第399、400頁），揆
    諸前開規定，被告富筆公司應視為尚未解散，法人人格尚未
    消滅，應仍有當事人能力，合先敘明。
貳、原告主張：
一、被告富筆公司於民國93年12月16日，由被告乙○○及丁○○
    二人為代表與原告簽訂室內設計委託書，且丁○○為富筆公
    司之實質負責人，惟被告等人故意未於該委託書上用印。嗣
    後原告曾主動要求雙方簽訂施工合約，被告丁○○則以他們
    的定型化契約還要更清楚，不如大家一切均按照備忘表來進
    行就可以了等語云云，原告遂不再堅持雙方必須簽訂正式書
    面形式之施工合約，雙方大致上皆按照備忘表進度予以施作
    及匯款，當時雙方並約定報酬須匯至被告乙○○之私人帳戶
    內，並約定於農曆過年前 (即94年2月4日以前)須施工完畢
    ，以利原告於新家歡度新年。詎料屆期不但未能完工，更發
    現有多處重大瑕疵，施工結果甚至危及到原告與同棟其他住
    戶之安全。嗣經多次與被告乙○○、丁○○二人提出多項改
    善之要求，惟被告等人均置之不理，遂於94年2月23日寄發
    存證信函，要求與被告等人約定時間進行協商亦未獲任何回
    應。另94年3月14日台北市政府消保官處針對本件糾紛召開
    協調會議，被告等人均未到場；原告又於94年3月11日向鈞
    院民事庭聲請調解，被告等人亦多次未到庭，顯見渠等毫無
    和解之誠意。
二、本件原告對被告等人業已支付之報酬共計1,034,000元，惟
    承攬人工作上卻存有重大之瑕疵，且兩造間已無信賴基礎可
    言，若依修補方式解決並不妥適，原告爰依民法第492條規
    定請求減少報酬600,000元。雙方簽約時特別約定系爭工程
    必須在農曆過年前完工，故原告請求共同被告應連帶賠償原
    告自94年2月4日起，至94年10月18日止六個半月，每月房租
    25,000元，共計212,500元。被告等人係基於偷工減料、詐
    欺、危害安全等故意而為本案之侵權行為，致原告家不成家
    ，必須另行租屋居住，且需支付鉅額的銀行房屋貸款利息，
    在經濟方面無疑是雪上加霜，完全破壞了當初原告之規劃，
    更造成原告因而罹患憂鬱症、白髮叢生、嚴重失眠及精神上
    受有莫大之傷害，原告爰依法請求慰撫金合計300,000元。
    另系爭房屋之樓下3樓房屋天花板牆角處，因被告施工原因
    造成每逢下大雨必滲水之現象，經原告與三樓住戶協調暫以
    防水帆布覆蓋以免滲水情況愈趨嚴重，總計耗費38,800元，
    且被告施工造成樓下住戶牆角、牆面與天花板產生油漆剝落
    及壁癌等現象，另電視櫃亦遭受嚴重波及，有預為請求之必
    要，經委請估價後得總價款略為30,000元。爰依法請求被告
    賠償68,800元。
三、本件系爭裝潢工程與設計圖之差異及瑕疵詳述如下：
（一）設計圖與實際施工差異如下：
    １、大門：對照「大門、廚房立面圖」與現況照片，入口玄
        關左有毛玻璃隔間，右有中櫃，面板夾棉紙玻璃或貼3M
        玻璃，中櫃上有橡木洗白壁板，5mm溝縫造型，並未施
        作。
    ２、地板：對照「平面配置圖」與現況照片，水泥板全以木
        板混充。
    ３、廚房：對照「洗手台及廚房立面圖」與現況照片，可放
        置微波爐、烤箱之櫥櫃組與洗手台並未施作，底座藏燈
        並未施作，明鏡及毛玻璃隔間並未施作，只留下三個孔
        。
    ４、浴室：對照「淋浴間立面圖」與現況照片，左為淋浴區
        ，右為泡澡區；泡澡區有橡木桶，並未施作。浴室門為
        橫拉門（似玻璃材質），上有暖氣、除濕、抽風、換氣
        四合一機器，並未施作。樓板因施工便利，破壞後竟未
        復原，逢雨必漏。
    ５、臥室及書房：對照「臥室及書房立面圖」與現況照片，
        衣櫃門板係橫拉門且夾板染捐桃木色，並作5mm溝縫立
        體造型，卻做成拉開式且無夾板染胡桃木色。書櫃上方
        ，投射燈間距不對稱。三組窗戶，卻做成兩組且無捲簾
        。外圍舊窗竟無法開啟，妨礙逃生。
    ６、和室：對照「和室立面圖」與現況照片，窗台下係橡木
        洗白，製作3mm溝縫之立體造型，並未施作。窗戶與天
        花板閉合，無法如設計圖般安裝窗簾。
    ７、客廳：對照「客廳沙發立面圖」與現況照片，牆面係夾
        板染色，有壁櫃，並未施作。主牆以橡木洗白作為主壁
        板，並未施作。兩扇窗戶為橫拉窗，現場窗戶卻是固定
        窗與小推窗的組合，小推窗為氣推式應是向外推，竟裝
        成向內拉，根本是窗戶反裝。懸吊藏燈及小櫥櫃，並未
        施作。
（二）系爭裝潢工程之瑕疵：
    １、頂樓瓦斯管鑿洞進入公共管道間，瓦斯施工位置不當走
        管道間密閉空間，接頭、管線裂開扭曲變形。
    ２、抽水馬達以舊品充新品。浴缸破損及廚房洗手槽刮損，
        且以舊品混充新品並設計圖不符。
    ３、廁所重拉水電後並未將管道間封閉造成滲水。
    ４、室內牆面多處龜裂，多處隔間牆面歪斜凹凸不平。
    ５、全室防潮防燃壁滲水，且油漆施工均以雜牌油漆混充
        ICI水泥漆。
    ６、鋁窗工程，舊窗未折除造成逃生不易，以舊品重新組裝
        以新作收費，新舊窗間並以木條塞縫，造成本戶及三樓
        滲水又因施作方式不當，沒拆舊窗框，沒有施作防水。
    ７、防潮防燃木板製作之床頭板發霉。
    ８、全室間接照明未完工。
四、93年12月16日當天，原告至被告富筆公司辦公處所，確實主
    要係由被告丁○○向原告介紹、說明與締約，被告丁○○於
    介紹前並當場遞交其名片乙紙予原告。93年12月16日當天，
    被告丁○○取出已繕打完成之委託書兩份交由原告簽約時，
    並稱：「洽巧公司大小章被其他人帶出去了，俟日後蓋好大
    小章，再送乙份委託書過去。」云云，原告遂將該兩份已簽
    名完成之委託書暫時皆交由被告丁○○收執，次日原告始覺
    得自己未留有委託書似有不妥，才向被告富筆公司職員要求
    將該委託書先行傳真，並非如被告所宣稱次日 (即93年12
    月17日)傳真之委託書簽名處為空白。另系爭房屋一樓公共
    門及四樓原有大門之鑰匙，為施工上之便利性計，原告一開
    始即交由被告乙○○收執，待四樓大門經更新後，被告乙○
    ○處更留有一份鑰匙，直至今日皆未歸還，且原告至今仍未
    搬進系爭房屋，原告於94年2月初發現被告無法如期完工且
    施工情況與設計圖明顯有差異後，即已多次向乙○○及丁○
    ○二人反應卻未獲改善，被告辯稱系爭工程已完工，原告已
    於94年2月8日住進，及原告拒絕修補等語，原告否認之。另
    被告所提出被證5至被證9之「設計圖」，其中穿插著很多張
    原告從頭到尾未曾見過之圖表及預算表，原告方面爭執其形
    式上之真正，亦無被告所變更後之設計圖存在。
五、聲明：
（一）共同被告應連帶返還原告已付報酬新台幣 (下同)600,000
      元，及自起訴狀繕本送達翌日起至清償日止，按年息5%計
      算之利息。
（二）共同被告應連帶賠償原告自94年2月4日起，至94年10月18
      日止，每月房租25,000元，共計212,500元，並自94年10
      月18日起至清償日止，按年息5%計算之利息。
（三）共同被告應連帶賠償原告精神慰撫金300,000元，及自起
      訴狀繕本送達翌日起至清償日止，按年息5%計算之利息。
（四）共同被告應連帶賠償原告68,800元。
參、被告則以下列辯詞置辯：
一、被告富筆公司部分：
（一）被告富筆公司已於94年2月25日辦理公司解散登記。
（二）被告富筆公司固於93年12明16日與原告簽訂「室內設計委
      託書」，惟被告富筆公司之承攬範圍僅「室內設計」，並
      不包括「裝潢施工」，被告富筆公司既非系爭裝潢施工之
      契約當事人，故原告以施工瑕疵、逾期完工為由，對被告
      富筆公司連帶請求減少報酬及損害賠償，顯無理由。
（三）被告富筆公司否認有何侵權情事。
二、被告丁○○部分：
    本件承攬無論是「室內設計」抑或「裝潢施工」，均與被告
    丁○○無涉，被告丁○○並非系爭裝潢施工之契約當事人。
    被告丁○○亦否認有何侵權情事。故原告以施工瑕疵、逾期
    完工、共同侵權為由，對被告丁○○連帶請求減少報酬及損
    害賠償，顯無理由。
三、被告乙○○部分：
（一）系爭房屋之裝潢施工，乃被告乙○○一人承攬並鳩工進場
      施作完成，即與原告成立承攬關係者，僅被告乙○○一人
      。93年12月16日與原告接洽者，只有被告乙○○一人，被
      告丁○○並未參與其事，「室內設計委託書」係於93年12
      月17日傳真予原告，由原告簽名並填妥通訊資料，再交予
      被告乙○○收執，並非原告所稱在被告富筆公司辦公處所
      簽約。
（二）原告主張施工瑕疵，請求返還已付報酬600,000元，並無
      理由。蓋原告所謂之瑕疵，並非全屬工作瑕疵，且非可歸
      責於被告乙○○。原告起訴狀所列舉者，有屬非裝潢施工
      之範圍，亦有屬出於原告之指非變更施作，並導致整個裝
      潢預算多次調整並有追加減工程。且被告乙○○表明願予
      修補，詎原告明言拒絕被告乙○○入屋修補，原告雖主張
      以存證信函催告修繕，惟其催告對象為被告富筆公司，但
      被告富筆公司並非系爭裝潢施工之契約相對人，原告催告
      自非合法，故原告遽而請求減少報酬，於法應屬無據。況
      原告尚積欠被告乙○○工程款79,725元。
（四）原告與被告乙○○間係以12月25日案平面配置圖及12月26
      日立面圖為系爭裝潢施工之設計圖，並與系爭房屋內實際
      施工之情形相符。原告於履勘當日提設計圖與實際施工差
      異一覽表中12月20日H案平面配置圖，並非原告與被告乙
      ○○最後合意之設計圖。另關於頂樓瓦斯管斷裂應是外力
      所致，並非本身之瑕疵，且屋頂熱水器專用線及開關箱，
      桶裝瓦斯管新配，均屬贈品，並無瑕疵擔保之問題。公共
      管道間下方有一鑿洞通往浴室天花板上方係原告要求，所
      為不得已措施，此應非可歸責於被告乙○○，且此項拆裝
      費用，亦為贈品。開關箱埋入新配無熔絲開關支援3部冷
      氣及正常室內家電有足足有餘，並無瑕疵。蓮蓬頭割裂痕
      跡是蓮蓬頭本身接口設計，並非瑕疵。牆壁及主臥室床頭
      之霉斑，應是室內濕氣太重所致，並非油漆本身之瑕疵，
      且縱為瑕疵，亦可補正。浴缸之一小破損、牆壁及門後龜
      裂之痕跡，新舊窗間夾縫之填實、花台高度調整、大門旁
      照明設備在玻璃遮蓋以外、樓下三樓房屋靠窗戶之牆壁及
      天花板油斑駁、有水漬黃斑等，均屬可補正之瑕疵。抽水
      馬達、洗手槽並非被告乙○○承攬施作之範圍，亦非被告
      乙○○代為採購之物品，與被告乙○○無涉，至於浴缸則
      為被告乙○○採購之新品，浴缸破損及洗水槽刮痕，顯係
      來自外力所致，並非本身之瑕疵。
（四）原告主張雙方約定必須在農曆過年前完工，故請求賠償自
      94 年2月4日起每月房租損害25,000元，並無理由。蓋系
      爭房屋已經完成交屋，原告亦住進系爭房屋，被告乙○○
      並未留有備份鑰匙。原告提出之房屋租約，被告乙○○否
      認其真正。縱使屬實，惟其起租日期為94年2月1日，明顯
      與本件無因果關係可言。
（五）原告依據侵權行為之法律關係，請求給付慰撫金300,000
      元，並無理由。蓋工程承攬之瑕疵純為契約上債務不履行
      及瑕疵擔保之責，並不構成不法侵害他人之權利。況原告
      主張背負房貸利息及租屋損害，此乃原告自身過度支出所
      致。被告乙○○並無不法侵害原告之身體或健康，至於原
      告罹患憂鬱症、白髮叢生、嚴重失眠云云，亦欠缺因果關
      係，更與慰撫金之賠償，須以人格權遭遇侵害，使精神上
      受有痛苦為必要，明顯不合。
（六）有關原告追告請求賠償金額68,800元部分：
      該追加請求，被告不予同意。且其中追加請求之防水帆布
      覆蓋費用（38,800元），非屬修補之必要費用。至於修繕
      樓下住戶油漆、壁癌及電視櫃費用（30,000元），原告並
      未實際支付，僅為預估性質，自非實際已發生之損害。縱
      係損害，惟此項損害之發生與擴大，實肇因於原告拒絕被
      告乙○○修繕所致，要屬可歸責於原告。且原告拒絕被告
      乙○○修繕瑕疵，並非被告乙○○不於定作人所定之期間
      內修補，或拒絕修補，自無民法第493條第2項規定之適用
      。且上開追加請求，若非原告拒絕修補，被告乙○○應可
      立即進行修補，請求鈞院以民法第217條第1項規定，免除
      此項賠償金額。
四、聲明：
（一）原告之訴駁回。
（二）如受不利之判決，被告願供擔保請准宣告免為假執行。
肆、兩造不爭執之事實：
一、原告與被告富筆公司於93年12月16日簽訂「室內設計委託書
    」。
二、被告富筆公司已於94年2月25日辦理公司解散登記。
伍、得心證之理由：
一、原告主張之事實，固據其提出室內設計委託書、備忘表、存
    證信函、租賃契約書、放款攤還及收息記錄查詢單等為證，
    被告則分別以上開辯詞資為抗辯。故本件爭執點在於本件裝
    潢施工契約關係係存於原告與被告何人之間？系爭裝潢瑕疵
    是否可歸責於被告？是否可修補？原告是否有通知催告被告
    修補？被告究應賠償原告多少金額？茲分述如下：
（一）原告於本院94年9月29日言詞辯論期日中主張裝潢施工承
      攬契約存於原告與被告富筆公司云云（見卷第86頁），惟
      查依原告提出之室內設計委託書（見卷第8頁）係約定「
      設計費」每坪3,000元，共28坪，共84,000元。顯然僅就
      設計部分簽訂契約，並不包括裝潢施工部分，雖原告復提
      出工程進度備忘表（見卷第9頁），主張上有「From富筆
      設計」字樣表示係與被告富筆公司簽訂施工承攬契約。然
      為被告否認兩造有依該備忘表階段進行施工，且查該備忘
      表所載第三階段須「簽訂施工合約」，惟原告並無法提出
      有何其與被告富筆公司所簽訂之施工合約書以資佐證，再
      參以證人即至系爭裝潢現場施工之陳木漢、張永富於本院
      均證稱，係被告乙○○請伊去施作水泥、磁磚、木工，報
      酬亦係被告乙○○給付，工程變更部分，都是由原告、被
      告乙○○及伊等討論以後才決定如何變更等語（見卷第84
      、85頁），再者每次裝潢施工報酬均匯至被告乙○○帳戶
      等情，復為兩造所不爭執，被告乙○○並自承係伊與原告
      成立承攬契約等語，另被告提出之原告於TVBS網路新聞所
      稱：「我去上網站去攪的時候，就看到幾米的另一個家，
      他（乙○○）說那個也是他做的，那我本身也是幾米的讀
      者，所以我覺得就是說，乙○○都幫一些名人設計，應該
      是可以信賴的，那再加上就是說，這個設計的這個雜誌，
      也是幫他強力的推薦，說乙○○是這個人氣的設計師」（
      見卷第63頁），可見系爭房屋裝潢施工之承攬契約，應僅
      存在於原告與被告乙○○間，而不及於被告丁○○及富筆
      公司，從而原告依據承攬契約關係對被告丁○○及富筆公
      司請求減少報酬及損害賠償，即失所依據。
（二）按工作有瑕疵者，定作人得定相當期限，請求承攬人修補
      之。承攬人不於前項期限內修補者，定作人得自行修補，
      並得向承攬人請求償還修補必要之費用。如修補所需費用
      過鉅者，承攬人得拒絕修補，前項規定，不適用之。又按
      承攬人不於前條第1項所定期限內修補瑕疵，或依前條第
      3項之規定拒絕修補或其瑕疵不能修補者，定作人得解除
      契約或請求減少報酬。但瑕疵非重要，或所承攬之工作為
      建築物或其他土地上之工作物者，定作人不得解除契約。
      民法第493、494條分別定有明文。查系爭房屋裝潢實際施
      工及未施作情形確與原告提出之設計圖實際施工的差異一
      覽表相符，另有（一）頂樓上瓦斯費斷裂（二）公共管道
      間下方有一鑿洞通往浴室天花板上方（三）變電器箱內只
      有一個變電器，但上方有三個分離式冷氣機（四）系爭房
      屋浴室內蓮蓬頭水管上有經割裂之痕跡，經當場測試大蓮
      蓬頭，只有少數水噴出。浴缸上有小破損（六）牆壁上有
      青綠色之霉斑，另有龜裂之痕跡（七）主臥室床頭上有黃
      色霉斑（八）對外窗戶，新窗與舊窗之間夾縫以木條訂之
      ，未完全填實（九）門後牆面有原設計圖無設計之層皮及
      牆上有龜裂（十）大門旁照明設備，在玻璃遮蓋以外（十
      一）窗戶外有花台，為不鏽鋼之器材（十二）系爭房屋樓
      下即三樓，靠窗戶的牆壁及天花板油漆斑駁，有水漬黃斑
      等情，業據本院勘驗屬實，並有勘驗筆錄及照片附卷可稽
      （見卷第129頁至139頁）。觀之上開現場實際狀況，縱然
      可認定為瑕疵，並可歸責於被告乙○○，惟各項瑕疵顯均
      得補正，故揆諸上開規定，原告須定期限請求被告乙○○
      修補，並須於被告乙○○拒絕修補時，始得請求減少報酬
      。然查原告固曾以台北安和郵局第424號存證信函催告協
      商問題（見卷第10、11頁），惟查原告催告對象為被告富
      筆公司及丁○○，並未包括被告乙○○，原告對被告乙○
      ○是否有定期限請求修補之行為，已有懷疑，況原告亦未
      舉證被告有任何拒絕修補之意思表示，反而被告乙○○在
      本件書狀中表示願意修補，從而揆諸上開規定，原告請求
      減少報酬部分，顯然與法律規定要件不符，自屬無據。
（三）又按數人負同一債務，明示對於債權人各負全部給付之責
      任者，為連帶債務。無前項之明示時，連帶債務之成立，
      以法律有規定者為限。民法第272條定有明文。故原告主
      張兩造簽約特別約定系爭工程必須在農曆過年前完工，請
      求共同被告應帶賠償原告自94年2月4日起至94年10月18日
      止六個半月，每月房租25,000元及精神慰撫金300,000元
      云云。就本件承攬契約而言，除被告丁○○、富筆公司並
      非契約當事人，已如前述外，原告亦未舉證證明有何法律
      規定或契約約定，被告應負連帶責任，原告此部分之請求
      ，已有不當，況被告復否認有依上開備忘表約定階段施工
      之約定，原告於本院94年9月29日言詞辯論期日復主張「
      與其簽約是被告富筆公司，在詐術部分與被告乙○○、丁
      ○○有關，承攬關係是存在於原告與被告富筆公司，對於
      被告乙○○、被告丁○○是基於侵權行為法律關係」等語
      （見卷86頁），故原告若依承攬契約請求被告富筆公司給
      付上開租金損害賠償及精神慰撫金，即屬無理由（因無承
      攬契約關係存在），而原告既主張承攬契約係存在於其與
      富筆公司間，則被告乙○○、丁○○即非契約當事人，原
      告又依何根據得以請求被告乙○○、丁○○應共同或連帶
      賠償上開財產及非財產上之損失？況原告已於上開言詞辯
      論期日稱，對於被告乙○○及丁○○係基於侵權行為法律
      關係請求，原告自無依承攬關係請求被告乙○○、丁○○
      請求損害賠償之餘地。至就侵權行為法律關係部分，被告
      乙○○、丁○○否認有何侵權行為，且查就被告丁○○部
      分，原告無非以其取得有「丁○○」名片一紙為據，然縱
      然得證明丁○○為被告富筆公司之實際負責人，原告亦未
      舉證證明被告丁○○施以何詐術使原告陷於錯誤，況被告
      丁○○並非上開承攬契約當事人，已如前述，又如何在裝
      潢施工中施以詐術、偷工減料或影響安全？另被告乙○○
      部分，系爭房屋之裝潢固然有所缺失，且縱然認其可歸責
      於被告乙○○，亦均屬契約上債務不履行及瑕疵擔保問題
      ，並不構成詐欺行為，且原告亦未舉證被告乙○○有何故
      意偷工減料或影響安全之情，再者，被告丁○○、乙○○
      並未不法侵害原告之身體、健康、名譽、自由、信用、隱
      私、貞操，或其他人格權，與被告乙○○僅有債務關係而
      已，原告縱然罹患憂鬱症、白髮叢生、嚴重失眠，亦非被
      告丁○○、乙○○有何不法侵害行為所致，自與侵權行為
      構成要件不符，故原告依侵權行為法律關係，請求被告丁
      ○○、乙○○連帶賠償租金及精神慰撫金云云，亦無理由
      。
（四）按民法第493條所謂定作人得自行修補，係以承攬人不於
      定作人所定之期間內修補，或拒絕修補為其要件。良以定
      作人既願訂定承攬契約而將其工作委由承攬人承製，顯見
      對於工作瑕疵之補完，亦以承攬人有較強之修繕能力，能
      夠以較低廉之成本完成修補，定作人倘未先行定期催告承
      攬人是否修補瑕疵，自不容其逕自決定僱工修補；此不獨
      就契約係締約雙方以最低成本獲取最大收益之經濟目的所
      必然獲致之結論，且就避免使承攬人負擔不必要之高額費
      用之公平原則而言，自乃不可違背之法則。最高法院86年
      度台上字第2298號判決意旨參酌。原告主張系爭房屋之樓
      下3樓房屋天花板牆角處，因被告施工原因造成每逢下大
      雨必滲水之現象，經原告與三樓住戶協調暫以防水帆布覆
      蓋以免滲水情況愈趨嚴重，總計耗費38,800元，且被告施
      工造成樓下住戶牆角、牆面與天花板產生油漆剝落及壁癌
      等現象，另電視櫃亦遭受嚴重波及，有預為請求之必要，
      經委請估價後得總價款略為30,000元部分，經查被告富筆
      公司、丁○○均非承攬契約當事人，已如前述，又施作者
      為被告乙○○，被告富筆公司、丁○○自無不法侵害原告
      可言，故自無給付上開損害賠償68,800元之義務；至於被
      告乙○○部分，其已表示願入內修補，且又無原告對被告
      乙○○定期限修補而被告乙○○拒絕修補之情，則上開滲
      水情形，縱然造成損害，揆諸前開判決意旨，亦應先由被
      告乙○○修補，自不容原告逕自決定僱工修補，甚至請求
      償還修補之必要費用，再者就侵權行為部分，被告乙○○
      縱有施工不當情形，亦係侵害系爭房屋樓下3樓之權利，
      而非原告之權利，故原告若依侵權行為法律關係，請求被
      告乙○○給付損害賠償，亦屬無據。
（五）綜上所述，原告依民法185、494、495、227第1、2項、21
      6、184第2項、227第2項（按: 應為227之1）、195條第1
      項規定，請求減少報酬600,000元、賠償自94年2月4日起
      ，至94年10月18日止六個半月，每月房租25,000元，共計
      212,500元、精神慰撫金300,000元、損害賠償68,800元云
      云，即無理由，應予駁回。原告既受敗訴之判決，其假執
      行之聲請亦失所附麗，應併予駁回。
（六）因本案事證已臻明確，兩造其餘主張陳述及所提之證據，
      經審酌後，認與判決結果無影響，爰不一一論駁，附此敘
      明。
陸、訴訟費用負擔之依據：民事訴訟法第78條。
中    華    民    國    95    年    1     月    26    日
                  民事第二庭    法  官  黃雯惠
以上正本係照原本作成。
如對本判決上訴須於判決送達後20日內向本院提出上訴狀。
中    華    民    國    95    年    1     月    26    日
                                書記官  林玗倩


司法院資訊處製作；財團法人民間司法改革基金會備份。
